臺灣高等法院高雄分院刑事判決　　　　 96年度上易字第439號
上　訴　人　臺灣高雄地方法院檢察署檢察官
被　　　告　丙○○
上列上訴人因被告傷害案件，不服臺灣高雄地方法院95年度簡上
字第1409號中華民國96年2 月27日第一審判決（起訴案號：臺灣
高雄地方法院檢察署95年度偵字第2951號），提起上訴，本院判
決如下：
    主  文
原判決關於丙○○部分撤銷。
丙○○共同傷害人之身體，處拘役肆拾日，如易科罰金，以銀元
參佰元（即新臺幣玖佰元）折算壹日。
    事  實
一、丙○○承作甲○○在台南市○○路70號1 、2 樓水電工程，
    雙方以工程尾款2 萬餘元未付及工程尚有瑕疵發生糾葛，丙○○遂邀甲○○於民國94年12月19日15時30分許，至其位於
    高雄縣甲仙鄉○○村○○路67之4 號住處內，商討工程尾款
    清償事宜，商討過程中雙方發生爭執，丙○○與胞弟謝耀賢
    竟共同基於傷害他人身體之犯意，由謝耀賢先持不詳之塑膠
    玩具攻擊甲○○臉部，隨即丙○○、謝耀賢再徒手毆打甲○○，致甲○○受有左眼挫傷併眼瞼瘀青及結膜充血等傷害。
二、案經甲○○訴由高雄縣政府警察局旗山分局報請臺灣高雄地
    方法院檢察署檢察官聲請簡易判決處刑。
    理  由
一、程序方面：
（一）按被告以外之人（包括證人、鑑定人、告訴人、被害人及
      共同被告等）於審判外之陳述雖不符刑事訴訟法第159 條
      之1 至之4 等4 條之規定，而經當事人於審判程序同意作
      為證據，法院審酌該言詞陳述或書面陳述作成時之情況，
      認為適當者，亦得為證據，同法第159 條之5 定有明文。
      本件證人即共同被告謝耀賢於警詢、偵查中及原審所為陳
      述，未經具結，且查無符合同法第159 條之1 至之4 等前
      4 條之情形，惟共同被告謝耀賢所為之上開陳述筆錄，業
      經當事人於本院審判程序同意作為證據，被告並捨棄詰問
      權，本院審酌共同被告謝耀賢上開陳述，均出於自由意思
      ，認為適當，依上開規定，具有證據能力。
（二）按被告以外之人於偵查中向檢察官所為陳述，除顯有不可
      信之情況者外，得為證據，同法第159 條之1 第2 項定有
      明文。本件證人吳志南、乙○○於檢察官偵查中所為之陳
      述，依法具結，並無顯有不可信之情況，且被告捨棄對質
      詰問權，依上開規定，其於偵查中之證言自均具有證據能
      力。
二、實體方面：
（一）訊據被告丙○○矢口否認有傷害施行，辯稱：甲○○與謝
      耀賢互毆，伊上前勸架，未動手毆打甲○○云云。惟查，
      被告丙○○承作甲○○水電工程發生糾葛，被告於上述時
      地邀甲○○協商工程尾款清償事宜，雙方一語不合，被告
      與其弟謝耀賢出手毆打甲○○成傷之事實，業據證人即告
      訴人甲○○於審判時指證甚詳，並經證人乙○○於偵查中
      證稱：伊是甲○○的員工，與甲○○一起去被告住處，伊
      在門口等，後來他們因工程款起爭執，伊聽到很大的聲音
      ，進去查看發現被告與謝耀賢2 人壓在甲○○身上，還用
      拳頭毆打他，伊過去將他們拉開，被告還拿東西砸甲○○
      等語明確，而告訴人甲○○受傷，亦有長庚紀念醫院高雄
      分院診斷證明書在卷可按。
（二）雖被告辯稱：甲○○與謝耀賢互毆，伊是勸架，未毆打甲○○，反被甲○○打傷云云。然被告於本院自承於雙方衝
      突後，其右手指、手背、手臂及小腿、腰部等多處受傷疼
      痛等情；苟被告僅係勸架，何以身體會有多處受傷？雖被
      告另辯稱伊勸架反遭甲○○毆打，但甲○○遭謝耀賢毆打
      ，自顧不暇豈有另行樹敵毆打勸架之人，所辯與常情不符
      ，自難採信。況被告事後至行政院衛生署旗山醫院驗傷結
      果，其右手第二指關節根部紅腫，右手手背6x5 的紅腫，
      右下手臂3 公分紅腫，此據證人即醫師吳志南於偵查中結
      證無訛，並有旗山醫院診斷證明書、病歷摘要報告、急診
      護理紀錄單、外科門診病歷附卷可憑，而被告右手第二指
      關節根部紅腫，右手手背的紅腫，顯係握拳攻擊被害人所
      造成之攻擊傷，核與證人乙○○證述被告用拳頭毆打被害
      人情節相符，足認被告確有出拳毆打被害人無訛，所辯自
      無足取。
（三）至證人蔡志養於原審雖證稱：甲○○、謝耀賢因工程款發
      生口角就打起來，伊未看到是誰先動手，被告當時是阻止
      甲○○與謝耀賢互毆，並未毆打甲○○云云。然證人蔡志
      養於警詢時證稱：我親眼看見甲○○動手打謝耀賢頭部、
      丙○○腰部，是甲○○先動手打謝耀賢頭部，謝耀賢才動
      手打甲○○云云，先後證述不一，憑信性低，已難採信。
      且被害人甲○○始終堅稱是謝耀賢先持不詳之塑膠玩具攻
      擊甲○○臉部，將之壓制地上，丙○○、謝耀賢2 人均有
      出拳毆打等情，且被告右手有上述攻擊傷，與證人乙○○
      所證述被告以拳頭毆打被害人相符，參以被害人甲○○隻
      身前往被告住處，被告與謝耀賢2 人在場參與談判，豈有
      不自量力，先行出手毆打對方之理，自應以證人乙○○證
      述較為可採。
（四）綜上所述，被告所辯無非卸責之詞，不足採信，被告傷害
      犯行，事證明確，堪予認定。
三、論罪科刑及改判:
（一）核被告所為，係犯刑法第277 條第1 項傷害罪，被告與謝
      耀賢間有犯意之聯絡，行為之分擔，均為共同正犯。
（二）被告行為後，刑法業於94年2 月2 日經總統令修正公布，
      自95年7 月1 日施行，依修正後刑法第2 條第1 項規定，
      行為後法律有變更者，適用行為時之法律，但行為後之法
      律有利於行為人者，適用最有利於行為人之法律（即從舊
      從輕原則），玆就本案應適用之法律整體比較結果（詳如
      附表所示），裁判時法並未較有利，依刑法第2 條第1 項
      規定，自應一體適用行為時法，即修正前刑法。
（三）原審未察，遽為被告無罪判決，尚有未洽，檢察官上訴指
      摘原判決不當，為有理由，原判決有上開可議，要屬無可
      維持，自應予以撤銷改判。爰審酌被告身為成年之人，當
      知在現代法治社會中，對於任何糾紛之解決，應本諸理性
      、和平之手段與態度為之，僅因工程尾款二萬餘元，兄弟
      2 人共同傷害他人，事後未能與被害人達成和解，賠償損
      害，惟念本件為偶發事件，被害人傷勢尚輕等一切情狀，
      量處如主文第二項所示之刑，並依修正前之刑法諭知易科
      罰金之折算標準，以示懲儆。
據上論斷，應依刑事訴訟法第369 條第1 項前段、第364 條、第
299 條第1 項前段，刑法第2 條第1 項前段、第28條、第277 條
第1 項、修正前刑法第41條第1 項前段、第56條，罰金罰鍰提高
標準條例第1 條前段、廢止前同條例第2 條，判決如主文。
本案經檢察官陳宗吟到庭執行職務。
中　　華　　民　　國　　96　　年　　6 　　月　　11　　日
                  刑事第三庭    審判長法  官 周賢銳
                                      法  官 謝宏宗
                                      法  官 黃仁松
以上正本證明與原本無異。
不得上訴。
中　　華　　民　　國　　96　　年　　6 　　月　　11　　日
　　　　　　　　　　　　　　　　　　　書記官 許信宗
附表：
┌────┬────────────┬────────────┬──────┬─────┐
│變更部分│行為時法（下稱舊法）之內│裁判時法（下稱新法）之內│比較理由    │比較結果  │
│        │容                      │容                      │            │          │
├────┼────────────┼────────────┼──────┼─────┤
│【罰金刑│法定刑有處罰金（銀元）者│刑法施行法第1 條之1 規定│刑法之貨幣單│被告所犯刑│
│貨幣單位│，依罰金罰鍰提高標準條例│，94年1 月7 日刑法修正施│位由銀元變更│法第284 條│
│之變更】│第1 條前段規定，就其數額│行後，分則編所定罰金貨幣│為新台幣，且│第1 項前段│
│        │得提高為10倍；再依現行法│單位為新台幣，且分則編未│刑法分則之罰│過失傷害罪│
│        │規所定貨幣單位折算新台幣│修正之條文定有罰金者，提│金數額，亦視│之罰金刑，│
│        │條例第2 條規定，以3 倍折│高其數額為30倍；但72年6 │該分則先前曾│適用新舊法│
│        │算新台幣。即將原法定罰金│月26日至94年1 月7 日新增│修正與否，而│所科之數額│
│        │刑度之銀元，以30倍換算新│或修正之條文，則提高其數│分別提高3 或│均相同，是│
│        │台幣。                  │額為3 倍。              │30倍。      │以新法並未│
│        │                        │                        │            │較有利。  │
├────┼────────────┼────────────┼──────┼─────┤
│【罰金刑│（銀元）1 元以上。      │新台幣1000 元以上。     │新法提高罰金│舊法有利。│
│之下限】│參照上開規定，經提高10倍│                        │刑之下限（由│          │
│刑法第33│後，再折算新台幣，即新台│                        │新台幣30元提│          │
│條第5 款│幣30元。                │                        │高至1000元）│          │
│        │                        │                        │。          │          │
├────┼────────────┼────────────┼──────┼─────┤
│【易科罰│以（銀元）1 元以上3 元以│以新台幣1000元、2000元或│易科罰金折算│舊法有利。│
│金之折算│下折算1 日。            │3000元折算1 日。        │標準由銀元  │          │
│標準】刑│復依罰金罰鍰提高標準條例│                        │300 元即新台│          │
│法第41條│第2 條規定（已於95年5 月│                        │幣900 元，提│          │
│第1 項前│17日修正刪除，於同年7 月│                        │高為以新台幣│          │
│段      │1 日施行），提高100 倍後│                        │1000元、2000│          │
│        │，再折算新台幣，即以新台│                        │元或3000元折│          │
│        │幣300 元以上900 元以下折│                        │算1 日。    │          │
│        │算1 日。                │                        │            │          │
├────┴────────────┴────────────┴──────┴─────┤
│綜上整體比較果：舊法較有利                                                            │
└───────────────────────────────────────────┘
附錄本判決論罪科刑法條：
刑法第277條
傷害人之身體或健康者，處 3 年以下有期徒刑、拘役或 1 千元
以下罰金。
犯前項之罪因而致人於死者，處無期徒刑或 7 年以上有期徒刑；
致重傷者，處3 年以上10年以下有期徒刑。
